臺灣高雄地方法院刑事判決　　　　　　　95年度訴字第4446號
公　訴　人　臺灣高雄地方法院檢察署檢察官
被　　　告　甲○○
　　　　　　　　　　（另案於臺灣高雄女子監獄執行中）
上列被告因違反毒品危害防制條例案件，經檢察官提起公訴（95
年度毒偵字第8321號）及移送併案審理（96年度毒偵字第1454號
），本院適用簡式審判程序判決如下：
    主  文
甲○○施用第一級毒品，累犯，處有期徒刑玖月；扣案之第一級
毒品海洛因伍包（合計淨重零點玖肆公克，空包裝總重壹點壹捌
公克）沒收銷燬之。又施用第二級毒品，累犯，處有期徒刑肆月
；扣案之第二級毒品二甲基安非他命貳包（驗後淨重分別為壹點
壹玖柒、零點貳伍肆公克，及殘留甲基安非他命之包裝袋貳個）
沒收銷燬之。應執行有期徒刑壹年；扣案之第一級毒品海洛因伍
包（合計淨重零點玖肆公克，空包裝總重壹點壹捌公克）、第二
級毒品二甲基安非他命貳包（驗後淨重分別為壹點壹玖柒、零點
貳伍肆公克，及殘留甲基安非他命之包裝袋貳個）均沒收銷燬之
。
    事  實
一、甲○○前於民國92年間因施用毒品案件，經本院裁定送觀察
    勒戒及強制戒治，後經裁定停止戒治，所餘期間付保護管束
    ，於93年4 月4 日保護管束期滿，未經撤銷，視為強制戒治
    期滿，由檢察官以93年度戒毒偵字第286 號不起訴處分確定
    。又因違反著作權法案件，經本院以90年度訴字第2586號及
    臺灣高等法院高雄分院以92年度上易字第1410號分別判處有
    期徒刑4 月、6 月確定，二罪經接續執行，於93年10月25日
    執行完畢。
二、詎甲○○猶未能戒除毒癮，明知海洛因及二　甲基安非他命
    分經公告為毒品危害防制條例第2 條第2 項第1 款與第2 款
    所列管之第一級毒品及第二級毒品，不得非法持有、施用，
    竟於強制戒治執行完畢後5 年內，各基於反覆、延續施用第
    一級毒品海洛因、第二級毒品二甲基安非他命之單一行為決
    意，自95年10月19日某時許起至同年12月15日某時止，在其
    高雄市○○區○○路70巷55弄9 號住處，以每日施用一次之
    頻率，分別將第一級毒品海洛因摻在香菸內燃燒之方式施用
    多次，及將第二級毒品二甲基安非他命置於玻璃球內燃燒之
    方式施用多次。嗣於(1)95年10月19日17時30分左右，為警持
    搜索票前往上址住處搜索，當場扣得甲○○持有之第一級毒
    品海洛英5 小包（合計淨重0.94公克，空包裝總重1.18公克
    ）、第二級毒品二甲基安非他命2 小包（驗前淨重分別為
    1.199 、0.255 公克）；(2)95年12月15日20時50分許，經警
    持搜索票至上址執行搜索，在謝佩珊弟弟謝文忠（由檢察官
    另案偵辦）房間內扣得謝文忠所有之殘留海洛因粉末香煙1
    支等物。並均經謝佩珊同意後採集尿液送驗，檢驗結果亦均
    呈嗎啡、甲基安非他命陽性反應，始悉上情。
三、案經高雄市政府警察局前鎮分局、苓雅分局報請臺灣高雄地
    方法院檢察署檢察官偵查起訴及移送併案審理。
    理  由
壹、程序部分
    本件被告甲○○犯係死刑、無期徒刑、最輕本刑為3 年以上
    有期徒刑以外之罪，其於準備程序中就前揭被訴事實為有罪
    之陳述，經受命法官告知簡式審判程序之旨，並聽取公訴人
    、被告之意見後，本院認無不得或不宜改依簡式審判程序進
    行之處，爰依刑事訴訟法第273 條之1 第1 項、第284 條之
    1 ，裁定本件由受命法官獨任進行簡式審判程序，合先敘明
    。
貳、實體部分
一、前揭事實，業據被告甲○○於本院審理時坦承不諱，且被告
    經警二次查獲時所採集之尿液，經送高雄市立凱旋醫院鑑驗
    結果，均呈甲基安非他命及嗎啡陽性反應（海洛因在人體內
    代謝成嗎啡，係檢驗其尿液中嗎啡反應），有前揭檢驗機構
    95年10月30日、96年1 月2 日出具之檢驗報告2 件在卷可稽
    ；扣案之海洛因5 小包，經送請法務部調查局鑑驗結果，確
    含第一級毒品海洛因成分（合計淨重0.94公克，空包裝總重
    1.18公克），有該局95年11月21日調科壹字第09523039950
    號鑑定書在卷可憑；扣案之甲基安非他命2 小包經送請高雄
    醫學大學附設中和紀念醫院（下稱高雄醫學院）鑑驗結果，
    確為第二級毒品二甲基安非他命（驗前淨重分別為1.199 、
    0.255 公克，驗後淨重分別為1.197 、0.254 公克），有高
    雄醫學院0000-000、0000-000號檢驗報告可證。足認被告之
    自白與事實相符，自可採為認定犯罪事實之證據。
二、被告前因施用毒品案件，經本院裁定送觀察勒戒及強制戒治
    ，後經裁定停止戒治，所餘期間付保護管束，於93年4 月4
    日保護管束期滿，未經撤銷，視為強制戒治期滿，由檢察官
    以93年度戒毒偵字第286 號不起訴處分確定等情，有臺灣高
    等法院被告前案紀錄表在卷足憑，被告確經強制戒治期滿後
    ，5 年內再為本件施用第一、二級毒品海洛因之犯行；是本
    件事證明確，被告犯行洵堪認定，自應依法論科。
三、又按95年7 月1 日修正施行之刑法已刪除連續犯之規定，被
    告上開多次施用第一級毒品海洛因及第二級毒品二甲基安非
    他命之犯行，經本院審酌毒品危害防制條例第2 條第1 、
    2 項規定的毒品，原即具有成癮性，故毒品危害防制條例所
    規定之施用毒品行為應即具有因毒品成癮而反覆施用之性質
    。參酌最高法院95年度台上字第1079號判決揭示「刑事法
    若干犯罪行為態樣，本質上原具有反覆、延續實行之特徵，
    立法時既予特別歸類，定為犯罪構成要件之行為要素，則行
    為人基於概括之犯意，在密切接近之一定時、地持續實行之
    複次行為，倘依社會通念，於客觀上認為符合一個反覆、延
    續性之行為觀念者，於刑法評價上，即應僅成立一罪。學理
    上所稱「集合犯」之職業性、營業性或收集性等具有重複特
    質之犯罪均屬之，例如經營、從事業務、收集、販賣、製造
    、散佈等行為概念者是」之意旨。毒品危害防制條例既依
    成癮性、濫用性及對社會危害性而將毒品分為四級，且僅規
    定處罰施用第一、二級毒品，足見毒品危害防制條例所處罰
    施用第一、二級毒品，其構成要件之行為要素係具有成癮、
    濫用之反覆、延續實行，且依社會通念於客觀上認為符合一
    個反覆、延續性之行為觀念。本案被告施用第一、二級毒品
    犯行之時間，係自95年10月19日至同年12月15日間之一段期
    間內以每日施用一次之方式，頻繁、持續進行，施用地點均
    相同，即在時、空上，確具密接關係，並參酌其於本院審理
    時自承施用毒品己成癮，沒用很難過，才會一直施用等語（
    詳本院卷第47-48 頁），足認其多次施用第一級及第二級毒
    品並非分別起意，此外，施用期間中，被告並未中斷施用或
    因施用毒品遭警查獲而中斷其犯行，則被告之各該施用第一
    、二級毒品犯行間，顯係各出於反覆、延續施用該種毒品之
    單一行為決意應堪認定，從而在行為概念上，應均評價認係
    包括一罪之集合犯，較符合社會通念，也較為合理。
四、按海洛因、二甲基安非他命分別為毒品危害防制條例第2 條
    第2 項第1 款、第2 款所規定之第一、二級毒品，被告施用
    海洛因及二甲基安非他命之行為，係分別觸犯該條例第10條
    第1 項、第2 項之施用第一級毒品罪及施用第二級毒品罪。
    被告持有海洛因及持有二甲基安非他命後，復進而施用，其
    持有之低度行為，均為施用之高度行為所吸收，均不另論罪
    ；被告所犯上開二罪，犯意各別，行為互異，應予分論併罰
    。被告有如犯罪事實欄所載之前科紀錄，亦有臺灣高等法院
    被告前案紀錄表在卷可憑，其於刑之執行完畢5 年內故意再
    犯本件有期徒刑以上之罪，為累犯，應依刑法第47條第1 項
    規定，加重其刑。爰審酌被告經觀察勒戒及戒治後，仍不知
    警惕，未能戒絕毒品而一再犯施用毒品罪，足證前開保安處
    分措施尚難矯治其惡性，顯不宜輕判，惟念其於犯罪後坦承
    犯行，態度良好，及所犯為自戕行為，並未危及他人等一切
    情狀，分別量處如主文所示之刑，並定其應執行之刑，以示
    懲儆。扣案之海洛因5 包、二甲基安非他命2 包，經送驗結
    果，確分別為第一級、第二級毒品，已如前述，且各該包裝
    袋因與其內之毒品無法析離，應將之同視為第一、二級毒品
    不問屬於被告與否，均應依毒品危害防制條例第18條第1 項
    前段規定分別在其施用第一、二級罪刑項下併予宣告沒收銷
    燬之。
五、檢察官雖僅就被告95年10月19日21時50分許回溯24小時內之
    某時之施用第一、二級毒品犯行起訴，惟犯罪事實欄所載其
    餘施用犯行（即96年度毒偵字第1454號移送併辦部分）既與
    起訴部分有集合犯之實質上一罪關係，自為起訴效力所及，
    本院自應併予審究。
據上論斷，應依刑事訴訟法第273 條之1 第1 項、第299 條第1
項前段，毒品危害防制條例第10條第1 項、第2 項、第18條第1
項前段，刑法第11條、第47條第1 項、第51條第5 款，判決如主
文。
中　　華　　民　　國　　96　　年　　5　月　　　31   　日
                    刑事第六庭  法  官  李  蓓
以上正本證明與原本無異。
如不服本判決，應於收受送達後10日內向本院提出上訴書狀（應
附繕本）。
中　　華　　民　　國　　96　　年　　6 　　月　　4 　　日
　　　　　　　　　　　　        書記官  何慧娟
附錄本案判決論罪科刑法條：
毒品危害防制條例第10條：
施用第一級毒品者，處6月以上5年以下有期徒刑。
施用第二級毒品者，處3年以下有期徒刑。
